【裁判字號】    98,交聲,4613
【裁判日期】    990226
【裁判案由】    聲明異議
【裁判全文】
臺灣臺中地方法院交通事件裁定        98年度交聲字第4613號
原處分機關  交通部公路總局臺中區監理所臺中市監理站
異議人即    甲○○
受處分人
上列異議人即受處分人因違反道路交通管理處罰條例案件，對於
交通部公路總局臺中區監理所臺中市監理站民國98年12月1 日所
為之處分（裁監稽違字第61－G9H007074 號裁決書）聲明異議，
本院裁定如下：
    主    文
異議駁回。
    理    由
一、原處分意旨略以：受處分人即異議人（下稱異議人）甲○○
    所有車號688 －BXW 號重機車，於民國97年12月22日下午10
    時48分許，在臺中市○○路○ 段612 號前，因「限速50公里
    ，經測速時速68公里，超速18公里（經科學儀器採證）」之
    違規，經臺中市警察局交通警察隊依違反道路交通管理處罰
    條例第40條規定逕行舉發。原處分機關遂於98年12月1 日以
    裁監稽違字第61－G9H007074 號裁決書，裁處其罰鍰新臺幣
    （下同）1800元，並依同條例第63條記違規點數1 點等語。
二、聲明異議意旨略以：異議人所騎為重型機車，非舉發違規事
    實所稱“汽車”駕駛人行車超速。機車與汽車之超速各有不
    同，非能套用同一標準；又異議人迄今未收到任何違規單據
    ，按交通事件準用刑訴法之規定，無證據不得認定有犯罪事
    實。該路段未有速限標誌，也未有雷達測速裝置，無超速之
    直接證據“相片”如何認定，又認定時速是否超過，爰聲明
    異議云云。
三、按汽車駕駛人，行車速度，超過規定之最高時速，處新臺幣
    1200元以上2400元以下罰鍰；又汽車駕駛人有道路交通管理
    處罰條例第40條之情形者，除依原條款處罰鍰外，並予記違
    規點數1 點；次按違反道路交通管理處罰條例第40條事件，
    駕駛機器腳踏車，行車速度超過規定之最高時速未滿20公里
    ，逾越應到案日期60日以上，繳納罰鍰或逕行裁決處罰者者
    ，處新臺幣1800元罰鍰，違反道路交通管理事件統一裁罰基
    準及處理細則第2 條第2 項亦有明文。再按違反道路交通管
    理事件統一裁罰基準及處理細則第5 條規定：處理違反道路
    交通管理事件，有關文書送達之程序，依行政程序法之規定
    。而送達，於應受送達人之住居所、事務所或營業所為之；
    送達，不能依前二條規定為之者，得將文書寄存送達地之地
    方自治或警察機關，並作送達通知書兩份，一份黏貼於應受
    送達人住居所、事務所、營業所或其就業處所門首，另一份
    交由鄰居轉交或置於該送達處所信箱或其他適當位置，以為
    送達；前項情形，由郵政機關為送達者，得將文書寄存於送
    達地之郵政機關，行政程序法第72條第1 項前段、第74條第
    1 項、第2 項定有明文。又行政文書依行政程序法第74條第
    1 項規定為寄存送達者，如確已完成文書寄存於地方自治、
    警察機關或郵政機構，並製作送達通知單二份，一份黏貼於
    送達處所之門首，另一份交由鄰居轉交或置於送達處所信箱
    或其他適當位置時，無論應受送達人實際上顧何時受領文書
    ，均以寄存之日期視為收受送達之日期，而發生送達之效力
    （最高行政法院95年度裁字第634 號裁定要旨及法務部93年
    4 月13日法律字第0930014628號函可資參照）。
四、經查：異議人甲○○駕駛車號668-BXW號重機車，於前揭時
    間、地點，經警方設置之雷達測速儀，測得其時速68公里，
    超速18公里，為警舉發等情，有上開舉發違反道路交通管理
    事件通知單影本1 紙及採證照片3 張在卷可稽。受處分人雖
    以前揭情詞置辯，惟查：
(一)、本件舉發通知單送達之際，異議人之住所係設於臺中市南屯
    區○○○街112 號7 樓之1 ，舉發單位委由郵政機關向上址
    為送達，因未獲會晤異議人，亦無受領文書之同居人、受僱
    人或接收郵件人員，而於98年2 月27日寄存於臺中嶺東郵局
    ，並作送達通知書2 份，一份黏貼於上址門首，另一份置於
    該址信箱或其他適當位置，以為送達等情，有異議人之全戶
    戶籍資料查詢結果及臺中市警察局送達證書各1 紙附卷可憑
    。縱若異議人實際上未居住於上址，惟受處分人始終未向監
    理機關聲請變更地址，足見異議人並無廢止前開戶籍住所之
    意思，況本件聲明異議狀所載住址仍同上址，揆諸前開說明
    ，本件舉發通知單向異議人之戶籍地址送達，應屬合法，且
    該送達自寄存之日98年2 月27日，已生合法送達之效力。另
    交通違規件數繁多，送達不論係親自收受或寄存送達、甚或
    公示送達，如屬有效之送達，則受處分人之權益包括陳述意
    見之機會，業已受到保障，至於受處分人事實上是否知悉該
    公告或通知內容，則應由異議人自行負責，要難令舉發機關
    擔負事實上之通知義務，否則寄存或公示送達之法定送達方
    式，即形同具文。是以異議人辯稱其未接獲任何違規單據云
    云，並不足採。
(二)、又按汽車駕駛人行車速度超過規定之最高速限，經以科學儀
    器取得證據資料證明其行為違規者，當場不能或不宜攔截製
    單舉發者，得逕行舉發；對於行車速度超過規定之最高速限
    或低於規定之最低速限之違規行為，採用固定或非固定式科
    學儀器取得證據資料證明者，於一般道路須至少於100 公尺
    ，於高速公路、快速公路須至少於300 公尺前，明顯標示之
    ，道路交通管理處罰條第7 條之2 第1 項第7 款、第3 項，
    定有明定。觀諸道路交通管理處罰條例第7 條之2 第3 項之
    立法意旨，其警告標誌之設置係為預促汽車駕駛人注意減速
    ，避免因速限或警示標誌距離舉發地點過短，使駕駛人反應
    不及而無從依速限行駛所設，以期駕駛人在避免受罰之心理
    下，達到依行車速限駕駛進而維護行車安全之最大效益。是
    該項所定之「至少100 公尺前」或「至少300 公尺前」，係
    設置警告標誌之最低規範，而非指應於「100 公尺」或「
    300 公尺」整設置警告標誌，合先說明。查本件違規地點為
    臺中市○○路○ 段612 號，違規地點前約138 公尺處設置「
    限速50」及「超速行駛照相開罰」告示牌，有臺中市政府警
    察局92年2 月5 日中市警交字第0990009518書函暨告示牌相
    片影本各1 份在卷可稽，是舉發機關業於本件違規時間前，
    在取締違規地點前方138 公尺處，設置「前有測速照相」之
    告示牌，顯然已超過道路交通管理處罰條例第7 條之2 第3
    項所定之「至少100 公尺前」之距離，此等距離足使駕駛人
    有充分之時間反應，以遵守行車速限至明；又駕駛人本有按
    速限行駛之注意義務，實不能因主管機關未設置科學儀器採
    證標示以提醒駕駛人注意，駕駛人即得免於違規受罰之行政
    責任，何況本件舉發機關業已依法設置告示牌，已如前述，
    更難認本件逕行舉發有何違法之處。
(三)、再者，本件警方使用之雷達測速儀係經過經濟部標準檢驗局
    檢定合格，於97年6 月23日經檢定合格之後，有效期限至98
    年6 月30日，且舉發當日亦在經濟部標準檢驗局檢定合格之
    有效期內等情，亦有經濟部標準檢驗局之雷達測速儀檢定合
    格證書1 紙在卷可稽。按交通勤務警察或依法令執行交通稽
    查任務人員，開單舉發違反道路交通管理處罰條例所列之違
    規事實，經公路主管機關或警察機關所為之裁決處罰，本質
    上為行政處分，係公務員基於職務上權利，依法就特定之具
    體事件所為，並具有公法上效果之單方行政行為。而根據公
    務員為公法上行為具有公信力之原則，該行政處分當可被推
    定為真正，且其據以依法處分之事實認定，亦應可推定為正
    確無誤，故本此公信原則，立法者乃賦予行政機關違反道路
    交通事件統一裁罰基準及處理細則等相關規定，使交通勤務
    警察或依法令執行交通稽查任務人員得當機處分，以達成維
    護交通秩序及公共安全之行政目的。反之，若謂公務員之一
    切行政行為，均需預留充分之證據，以證明其所認定之事實
    為真，則國家行政勢必受到相當程度之阻礙，且相關行政目
    的亦難以順利達成，故刑事訴訟法中就犯罪證據有關之規定
    ，與屬於行政秩序罰之交通違規裁罰本旨不相符合之部分，
    自不在得以準用之列。從而，交通違規行政爭訟之舉證責任
    原理，非如刑事案件中應超越任何合理懷疑始可為有罪判決
    之嚴格程度，而係應與民事訴訟之舉證責任原理相類似，亦
    即，基本上應就行政機關與人民所各自主張有利於己之事實
    ，分配其應盡之舉證責任，而非逕與適用刑事訴訟法之「無
    罪推定」原則，此觀諸行政訴訟法第136 條規定，行政訴訟
    程序準用民事訴訟法第277 條舉證責任分配原則之立法意旨
    ，即可明瞭。本件原處分機關裁決異議人「汽車駕駛人行車
    速度，超過規定之最高時速未滿20公里」違規，乃引據舉發
    通知單為證，而舉發違規事件之警員如何查獲並舉發之經過
    ，有臺中縣警察局上開書函陳明，並有採證照片為佐證，足
    認本件行政處分，員警已盡相當舉證責任，堪予採信。
(四)、至異議人雖另辯稱遭舉發當日係駕駛重型機車，非舉發違規
    事實所稱“汽車”駕駛人行車超速，機車超速與汽車超速非
    能套用同一標準云云。惟依道路交通管理處罰條例第3條 第
    8 款之規定，可知道路交通管理處罰條例所規範之「汽車」
    ，實已包含機車（即機器腳踏車）在內，且參酌違反道路交
    通管理事件統一裁罰基準及處理細則第2 條第2項 所規定之
    違反道路交通管理事件統一裁罰基準表可知，就機車與汽車
    之違規，係分別設有不同之裁罰基準，是異議人此部分之抗
    辯，容有誤會，尚難憑採。
五、綜上所述，本件異議人既有超速違規之事實，自應予依法處
    罰，以維護交通安全，異議人上開所辯，實非可採。從而，
    原處分機關援引上開規定，以異議人騎乘機車違規超速（未
    滿20公里），裁處異議人罰鍰1800元，並記違規點數1 點，
    並無不當，其異議為無理由，應予駁回。
六、據上論斷，應依道路交通管理處罰條例第87條第2 項，道路
    交通案件處理辦法第19條前段，裁定如主文。
中    華    民    國    99    年    2     月    26    日
                  交通法庭      法  官  楊萬益
上正本證明與原本無異。
如不服本裁定，應於送達後五日內，向本院提出抗告狀。
                                書記官  譚系媛
中    華    民    國    99    年    2     月    26    日

司法院資訊處製作；財團法人民間司法改革基金會備份。
